【裁判字號】    96,易,1549
【裁判日期】    970130
【裁判案由】    傷害
【裁判全文】
臺灣士林地方法院刑事判決              96年度易字第1549號
公  訴  人  臺灣士林地方法院檢察署檢察官
被      告  甲○○
選任辯護人  陳守東律師
上列被告因傷害案件，經檢察官提起公訴（96年度偵字第5642號
），本院判決如下：
    主  文
甲○○無罪。
    理  由
一、公訴意旨略以：甲○○於民國96年4 月30日晚間10時許，在
    臺北市○○區○○路中山堂附近，搭乘丙○○所駕駛之車牌
    號碼643-EL號計程車，欲返回其臺北縣汐止市○○街13巷8
    之3 號4 樓住處，嗣於96年4 月30日晚間11時許，到達臺北
    縣汐止市○○街57號巷口時，甲○○以丙○○繞路為由，拒
    付車資，且開啟車門欲下車離去，丙○○見狀，立即下車制
    止，因而與甲○○發生爭執，詎甲○○竟基於傷害之故意，
    出拳毆打丙○○臉部，丙○○衝過去抱住甲○○後，二人均
    摔倒在地，並互相扭打，致丙○○受有臉部多處擦傷、左肘
    擦傷、雙手及雙膝擦傷等傷害，因認被告涉犯刑法第277 條
    第1 項之傷害罪嫌等語。
二、按犯罪事實，應依證據認定之，無證據不得認定犯罪事實，
    又不能證明被告犯罪者，應諭知無罪之判決，刑事訴訟法第
    154 條第2 項、第301 條第1 項分別定有明文。次按刑事訴
    訟法所謂認定犯罪事實之證據，係指足以認定被告確有犯罪
    行為之積極證據而言，該項證據自須適合於被告犯罪事實之
    認定，始得採為斷罪資料。如未能發現相當證據，或證據不
    足以證明，自不能以推測或擬制之方法，以為裁判之基礎。
    又刑事訴訟上證明之資料，無論其為直接或間接之證據，均
    須達於一般之人均不致有所懷疑，而得確信其為真實之程度
    ，始得據為有罪之認定，若其關於被告是否犯罪之證明未能
    達此程度，而有合理性懷疑之存在，致使無從形成有罪之確
    信，根據「罪證有疑，利於被告」之證據法則，即不得遽為
    不利於被告之認定（最高法院29年上字第3105號、40年臺上
    字第86號、76年臺上字第4986號判例參照）。又告訴人之告
    訴，係以使被告受刑事訴追為目的，是其陳述是否與事實相
    符，仍應調查其他證據以資審認（52年度台上字第1300號判
    例）。
三、公訴人認被告涉犯刑法第277 條第1 項之傷害罪罪嫌，係以
    告訴人丙○○之指訴、證人即臺北縣政府警察局汐止分局汐
    止派出所警察乙○○及丁○○出具之報告一紙，並有告訴人
    受傷之國泰綜合醫院汐止分院96年4 月30日診斷證明書一份
    佐證，為其主要論據。惟訊據被告甲○○則堅決否認有何傷
    害犯行，辯稱：伊沒有毆打告訴人，其臉部、手肘、雙手及
    雙膝之擦傷，是告訴人將伊壓在地上毆打，用力壓住摩擦造
    成等語。經查：
  (一)告訴人丙○○雖於警詢時指訴、偵查中及本院審理時證述均
    稱：當天是依照被告甲○○之指示繞遠路而行，最後行駛至
    臺北縣汐止市○○街57號巷口時，車資大約700 多元，被告
    認為伊故意繞遠路而拒付車資，雙方協調未果，當伊欲將車
    開往派出所時，被告立即下車，伊亦下車理論，而被告就拳
    腳相向，伊開始反擊，雙方便扭打在一起，嗣警方到場制止
    等語（見偵卷第15至16頁、第40至41頁、本院96年12月5 日
    審判筆錄），然被告堅決否認有毆打告訴人，且告訴人之告
    訴，係以使被告受刑事訴追為目的，在無其他補強證據佐證
    告訴人之陳述與事實相符時，自難僅憑告訴人片面指述，遽
    採為不利於被告之認定。
  (二)公訴人雖另以證人即臺北縣政府警察局汐止分局汐止派出所
    警察乙○○及丁○○出具之報告一紙用以證明被告有於上開
    時地毆打告訴人之事實，並據證人即臺北縣政府警察局汐止
    分局汐止派出所警察丁○○到庭結證稱：「（96年4 月30日
    上午11時10分在汐止市○○街，你到現場的時候看到什麼？
    ）我們開巡邏車到達現場時，我看到二人在計程車旁有扭打
    情事，我們無法判定是何人先動手，印象中沒有打到地上，
    只有拉扯，因為事隔很久了，而且我們平常處理很多類似的
    案件，所以我們無法記清楚」、「（你到達現場後，被告與
    告訴人二人身上有沒有受傷？）他們二人好像都有受傷，我
    們請他們去國泰醫院去驗傷」、「（被告及告訴人身上有無
    流血？）被告臉部或是頭部好像有受傷，我只記得告訴人有
    受傷，至於受傷部分我不記得」、「（你到現場後，你說他
    們在扭打，是你親眼看到？）是」、「（他們是站著扭打或
    是躺在地上扭打？）我無法肯定回答」、「（你說馬上載被
    告去醫院，叫告訴人到派出所等，既然二人都有受傷，為何
    會這樣處理？）當時被告比較嚴重，所以我們先載被告去醫
    院，況且告訴人有車，我們也有將告訴人的車籍資料抄好，
    最後告訴人也有去國泰醫院」云云（見本院96年12月5 日審
    判筆錄），及證人即臺北縣政府警察局汐止分局汐止派出所
    警察乙○○到庭結證稱：「（96年4 月30日晚上11時10分到
    汐止市○○街處理情形為何？）當時我們巡邏，看到計程車
    停在該處，看到有二人在地上，我們就過去看，我們看到他
    們二人有受傷，他們二人扭打壓在地上，二人還在扭打」、
    「（是否記得他們二人扭打位置如何？）我不記得，我只記
    得他們二人互相抓住對方」、「（你說看到他們二人都是傷
    ，被告及告訴人的傷勢如何？）被告有流血，受傷部位我忘
    記了，告訴人有無受傷我忘記了，二人都有流血，告訴人哪
    裡受傷我忘記了」、「（二人互相抓住對方、互相抱住，算
    是扭打嗎？）他們二人互相抓住衣服，我們到現場的時候，
    就馬上制止」、「（經過你們制止後，他們二人有何反應？
    ）他們就放開」云云（見本院96年12月5 日審判筆錄），然
    依據案發時即時前往現場處理之警員陶政宏製作之臺北縣政
    府警察局汐止分局96年4 月30日23時10分受理各類案件紀錄
    表記載：「96年4 月30日23時10分許在臺北縣汐止市○○街
    57號巷口，有民眾產生糾紛打架之情事，警到場時已無打鬥
    之情事」等情，迥然不同（見偵卷第19頁），再互核前揭二
    證人之證言，其雖均供稱有看到被告與告訴人扭打，惟具體
    扭打情形均已不復記憶，甚至無法確定被告與告訴人究竟是
    互毆，亦或是僅互相拉扯衣服，則衡諸該二證人均係執行維
    安巡邏勤務之警察，勤務繁忙，且人類對於事物之注意及觀
    察，有其能力上之限制，未必如攝影機或照相機般，對所發
    生或經歷的事實能機械式無誤捕捉，亦未必能洞悉事實發生
    過程之每一細節及全貌。且常人對於過往事物之記憶，隨時
    日之間隔而漸趨模糊或失真，自難期其如錄影重播般地將過
    往事物之原貌完全呈現，是二位證人之證詞內容是否與事實
    相符，顯有疑義，自難憑採為認定被告犯罪之證據。本院衡
    諸該紀錄表之記載，係警察本於職權所作成，且其作成時間
    較上開臺北縣政府警察局汐止分局汐止派出所警察乙○○及
    丁○○出具之報告更接近案發時間，其內容之真實性自較上
    開報告為高，顯為可信，自得採為判決認定事實之基礎。
  (三)又告訴人受傷之診斷證明書固可證明告訴人身體受有傷害，
    但無其他補強證據足資佐證確係被告所為，而參酌卷附上開
    國泰綜合醫院汐止分院診斷證明書所載之告訴人傷勢「臉部
    多處擦傷、左肘擦傷、雙手及雙膝擦傷」以觀，傷情甚為輕
    微，如是被告出拳毆打告訴人身體，依物理現象，應是打撲
    傷或是瘀血傷，絕不可能是擦傷，足見告訴人所受之擦傷，
    顯非出於被告毆打所致甚明，是告訴人受傷之診斷證明書，
    自難採為佐證被告傷害告訴人之證據。
  (四)綜上所述，公訴人所舉證據，尚不足以證明被告甲○○有傷
    害告訴人之事實，本院無從形成被告有罪之心證，基於無罪
    推定之原則，應為被告無罪之諭知。
據上論斷，應依刑事訴訟法第301 條第1 項判決如主文。
本案經檢察官高俊申到庭執行職務。
中    華    民    國    97    年    1     月    30    日
                  刑事第六庭法  官  周明鴻
以上正本證明與原本無異。
如不服本判決應於判決送達後10日內向本院提出上訴狀，其未敘
述上訴之理由者並得於提起上訴後20日內向本院補提理由書 (均
須按他造當事人之人數附繕本)。
                            書記官  丁梅芬
中    華    民    國    97    年    1     月    30    日


司法院資訊處製作；財團法人民間司法改革基金會備份。
